【裁判字號】    99,上訴,860
【裁判日期】    990624
【裁判案由】    違反臺灣地區與大陸地區人民關係條例等
【裁判全文】
臺灣高等法院高雄分院刑事判決         99年度上訴字第860號
上  訴  人
即  被  告  甲○○
選任辯護人  楊譜諺律師
上列上訴人因違反臺灣地區與大陸地區人民關係條例等案件，不
服臺灣高雄地方法院98年度訴字第1731號中華民國99年4 月19日
第一審判決（起訴案號：臺灣高雄地方法院檢察署98年度偵字第
18235 、19501 號），提起上訴，本院判決如下：
     主  文
上訴駁回。
     理  由
一、按不服地方法院之第一審判決而上訴者，須提出上訴書狀，
    並應敘述具體理由，上訴書狀未敘述上訴理由者，應於上訴
    期間屆滿後20日內補提理由書於原審法院。逾期未補提者，
    原審法院應定期間先命補正。但上訴書狀已敘述理由，惟所
    敘述者非屬具體理由，則屬不符上訴之法定程式，由第二審
    法院以其上訴不合法律上程式，判決駁回，不生定期命補正
    之問題，刑事訴訟法第350 條第1 項、第361 條、第362 條
    、第367 條定有明文。
二、按上開所稱具體理由，係指須就不服之判決為具體之指摘而
    言，如僅泛稱原判決認事用法不當或採證違法、判決不公等
    ，均非具體理由（法院辦理刑事訴訟案件應行注意事項第16
    2 點參照）；復按所謂具體理由，必係依據卷內既有訴訟資
    料或提出新事證，指摘或表明第一審判決有何採證認事、用
    法或量刑等足以影響判決本旨之不當或違法，而構成應予撤
    銷之具體事由，始克當之（例如：依憑證據法則具體指出所
    採證據何以不具證據能力，或依憑卷證資料，明確指出所為
    證據證明力之判斷如何違背經驗、論理法則）；倘僅泛言原
    判決認定事實錯誤、違背法令、量刑失之過重或輕縱，而未
    依上揭意旨指出具體事由，或形式上雖已指出具體事由，然
    該事由縱使屬實，亦不足以認為原判決有何不當或違法者（
    例如：對不具有調查必要性之證據，法院未依聲請調查亦未
    說明理由，或援用證據不當，但除去該證據仍應為同一事實
    之認定），皆難謂係具體理由，俾與第二審上訴制度旨在請
    求第二審法院撤銷、變更第一審不當或違法之判決，以實現
    個案救濟之立法目的相契合，並節制濫行上訴」（最高法院
    97年度台上字第892 號判決意旨參照）。是如上訴理由書狀
    並未依據卷內訴訟資料，具體指摘原判決認事用法有何違法
    或不當之情形，即屬上訴未敘述具體理由。
三、上訴人即被告甲○○因犯臺灣地區與大陸地區人民關係條例
    第79條第2 項意圖營利而使大陸地區人民非法進入臺灣地區
    罪，經原審判決有期徒刑1 年8 月，減為有期徒刑10月，雖
    經被告於99年4 月28日向原審提出刑事上訴狀，上訴理由略
    以：「被告於原審坦承犯刑，惟原審未能考慮被告尚有小孩
    及母親要扶養，而給予被告緩刑之宣告；又被告於本件行為
    時（95年3 月1 日）並無任何前科紀錄，應合於刑法第74條
    『未曾因故意犯罪受有期徒刑以上刑之宣告』之規定，原審
    逕認被告於98年7 月31日因故意犯罪，受有期徒刑以上刑之
    宣告，不符合緩刑要件，尚有違誤」等語。
四、按諭知緩刑，除應具備一定之條件外，並須有可認為以暫不
    執行為適當之情形，始得為之，係屬法院審判時得依職權自
    由裁量之事項，經法院斟酌情狀未宣告緩刑，自不違背法令
    （最高法院73年台上字第38號判決要旨可參）；又按依刑法
    第74條規定得宣告緩刑者，以未曾受有期徒刑以上刑之宣告
    ，或前受有期徒刑以上刑之宣告，執行完畢或赦免後五年內
    ，未曾受有期徒刑以上刑之宣告為條件。因之凡在判決前已
    經受有期徒刑以上刑之宣告確定者，即不合於緩刑條件，至
    於前之宣告刑已否執行，及被告犯罪時間之或前或後，在所
    不問（最高法院82年度台非字第355 號判決要旨足參）。本
    件被告甲○○上訴理由形式上雖舉上開「家庭狀況及其於本
    件行為時（95年3 月1 日）並無任何前科紀錄」等事由，而
    該等事由縱使屬實，然被告前因肇事逃逸之公共危險案件，
    經臺灣屏東地方法院於98年7 月31日以98年度交訴字第42號
    判處有期徒刑6 月，緩刑2 年確定，有臺灣高等法院被告前
    案紀錄表及該案刑事判決在卷可憑，則被告既於原審法院99
    年4 月19日判決前之「98年7 月31日」因故意犯罪受有期徒
    刑以上刑之宣告，依據上開說明，即與刑法第74條規定之緩
    刑要件未符。從而，原判決以此為由，併予敘明依法不得為
    被告緩刑之宣告（參原判決第7-8 頁），自無違誤。
五、綜上所述，被告甲○○提出上訴理由所陳上開事由，縱使屬
    實，亦不足以認為原判決未併予宣告緩刑有何不當或違法，
    依據上開說明，自難謂係屬上訴之具體理由，即與刑事訴訟
    法第361 條第2 項所稱「具體理由」顯非相當，且於上訴期
    間屆滿後之20日內（被告於99年4 月28日收受原判決之送達
    ，見原審卷第37頁），亦未再提出其他上訴具體理由，依上
    開規定，足認本件上訴違背法律上之程式，爰不經言詞辯論
    ，逕行判決駁回上訴。
據上論斷，應依刑事訴訟法第367 條前段、第372 條，判決如主
文。
中    華    民    國    99    年    6     月    24    日
                  刑事第三庭    審判長法  官  莊崑山
                                      法  官  唐照明
                                      法  官  張意聰
以上正本證明與原本無異。
如不服本判決應於收受本判決後10日內向本院提出上訴書狀，其
未敘述上訴理由者，並得於提起上訴後10日內向本院補提理由書
狀（均須按他造當事人之人數附繕本）「切勿逕送上級法院」。
中    華    民    國    99    年    6     月    24    日
                                      書記官  陳金卿

司法院資訊處製作；財團法人民間司法改革基金會備份。
